【裁判字號】    90,交上易,2
【裁判日期】    891031
【裁判案由】    業務過失傷害
【裁判全文】
臺灣高等法院高雄分院刑事判決                        九十年度交上易字第二號
    上  訴  人  台灣屏東地方法院檢察署檢察官
    被      告  乙○○
    選任辯護人  張蓉成
右上訴人因被告業務過失傷害案件，不服臺灣屏東地方法院八十九年度交易字第五
號中華民國八十九年十月三十一日第一審判決（起訴案號：臺灣屏東地方法院檢察署
八十九年度偵字第三一一九號），提起上訴，本院判決如左：
      主  文
原判決撤銷。
乙○○從事業務之人，因業務上之過失傷害人，處有期徒刑陸月，如易科罰金，以參
佰元折算壹日。
      事  實
一、乙○○以搭建鐵皮屋及務農為業，工作上必須開車運送材料、工具，係以駕駛汽
    車為其附隨業務。於民國八十八年二月一日晚間十一時三十分許，於飲酒後其吐
    氣所含酒精成份為每公升零點七毫克，已達不能安全駕駛之酒醉狀態下，仍貿然
    駕駛車牌號碼ＷＥ－六九三五自用小客車，沿屏東縣內埔鄉○○村○○路雙向二
    車道路段，自西往東方向行駛，途經該路段串門子茶餐館前十公尺處時，本應注
    意汽車在雙向二車道行駛時，應在遵行車道內行駛，又在劃有分向線之路段，不
    得駛入來車車道，另飲酒後其吐氣所含酒精成分超過每公升０．二五亳克以上者
    ，不得開車，而依當時客觀情狀，天候晴光線夜間有照明路面無障礙物視距良好
    ，且依其智識、能力亦無不能注意之情事，並無不能注意之情事，竟疏於注意，
    在飲酒後酒精濃度高達每公升０˙七毫克，已不能安全駕駛車輛之狀態下，猶貿
    然酒後駕駛上開汽車行駛入對向車道，適甲○○乘騎車號ＰＦＷ－六五一號重型
    機車，自東往西方向行駛，乙○○因而閃煞不及，撞及甲○○人車倒地，致甲○
    ○受有頭部外傷合併腦挫傷性出血、右足一至四趾外傷性截肢、左肩韌帶損傷等
    傷害。
二、案經甲○○訴由屏東縣警察局內埔分局移送台灣屏東地方法院檢察署檢察官偵查
    起訴。
      理  由
一、訊據被告乙○○直承於右揭時地酒後駕駛上開自小客車，與告訴人甲○○所乘騎
    之重機車撞及，致甲○○受傷之事實，矢口否認有何過失犯行，辯稱：伊原係在
    自己車道正常行駛，甲○○從串門子茶餐館前面突然衝出來，伊為閃避他才打方
    向盤轉入來車道，煞車時甲○○之機車來撞伊車右前方，伊並無過失云云。
二、然查：
（一）、右揭事實業據告訴人甲○○指述甚詳，並有道路交通事故調查報告表乙紙、
        現場照片八幀在卷可稽。而告訴人甲○○確因本件車禍致受有如事實欄所載
        之傷害，亦有長庚紀念醫院診斷證明書一紙附卷足憑。
（二）、被告乙○○雖辯稱：伊原係在自己車道正常行駛，甲○○從串門子茶餐館前
        面突然衝出來，伊為閃避他才打方向盤轉入來車道云云。惟依卷附道路交通
        事故調查報告表究故現場圖所示，肇事後被告乙○○所駕之ＷＥ－六九三五
        自用小客車，車身斜向跨越分向線，其車尾在對向車道而車頭僅部分在己方
        車道，左後輪距左方路邊電桿伸延線三．五公尺，左前輪距左方路邊電桿伸
        延線五．六公尺，佐以被告於警訊及偵審中分別供稱其時速約二十五公里且
        其方向盤向左打後就趕快煞車沒有再打方向盤，則其車速非快自無由有何車
        輛甩尾致車身斜向及車尾在對向車道之可能，又其如確向左閃避而未再向右
        打，則何以其車頭係斜向己方車道，凡此均見被告所辯係告訴人突然衝出，
        伊為閃避始侵入對向車道等語不足採。
（三）、被告乙○○肇事後，經警為酒精濃度測試，測試結果為每公升○點七亳克，
        此有酒精濃度測試值乙紙在卷可參，且被告乙○○於肇事後猶趴於車上，經
        至現場處理之警員朱馬光請其下車，被告下車時走路不穩等情，亦據證人即
        到場處理之警員朱馬光於原審調查時到庭結證甚詳（見原審八十九年八月七
        日訊問筆錄、原審卷第二十九至第三十頁），被告乙○○飲酒後駕車，其酒
        精濃度過量亦堪認定。
（四）、綜上所述，被告疏於注意，冒然酒後駕車行駛入對向車道應堪認定。至證人
        李梅振於原審雖到庭證稱：告訴人騎乘之機車從串門子茶餐館衝出來到對向
        車道，他是以Ｓ型的方式衝出來，然後後面車子閃避不及就撞到了云云。惟
        以其另稱告訴人當時仍能坐於車道上，然告訴人事故發生後即意識不清一節
        ，業據證人曾志立供證在卷，並有全民醫院八十九年九月五日函及急診病歷
        在卷可按，證人就此部分之指述既有瑕疵可指，其上揭所言自難遽採，是自
        不足為被告有利之認定。
三、按汽車在雙向二車道行駛時，應在遵行車道內行駛，又在劃有分個線之路段，不
    得駛入來車車道，另以及飲酒後，其吐氣所含酒精成分超過每公升０點二五亳克
    以上者，不得開車，道路交通安全規則第九十七條第一款、第二款、第一百十四
    條第二款分別定有明文，被告本應注意上開規定，依當時客觀情狀，天候晴、光
    線夜間有照明、路面無障礙物視距良好，且依其智識、能力亦無不能注意之情事
    ，並無不能注意之情事，竟疏於注意，冒然酒後駕車行駛入對向車道，肇事致告
    訴人受有如事實欄所載之傷害，應有過失。而本件經送台灣省高屏澎區車輛行車
    事故鑑定委員會鑑定結果，認：「一、乙○○駕駛小客車酒醉失控侵入來車道為
    肇事原因。二、甲○○無肇事因素。」有高屏澎鑑字第０七八二號鑑定意見書足
    憑，經送台灣省車輛行車事故鑑定委員會覆議結果，除文詞「酒醉」更為「酒精
    濃度過量」外，亦維持原鑑定意見，亦有該委員會八十八年十一月二十三日府議
    字第八八一００五號函在卷可稽。又告訴人甲○○因本件車禍受傷，與被告之過
    失行為間有相當因果關係。是本件事證明確，被告犯行堪以認定。
四、按刑法上所謂業務上之行為，不僅指主業務而已，即為完成主要業務所附隨之準
    備工作與輔助事務，亦應包括在內。而從事業務之人，對於一定危險之認識能力
    ，較一般人為強，故法律上課以較高之注意義務，換言之，其避免發生一定危險
    之期待可能性亦教常人為高，故其違反注意義務之可責性自亦較重，因此從事駕
    駛業務之人，不論其係駕駛自用或其他種類之車輛，均不失為業務上行為之性質
    。本件被告於偵查中供稱：其搭建鐵厝及務農，工作上必須開車運送材料、工具
    （見八十八年六月二十二日檢察官訊問筆錄、偵卷第十頁背面），足見被告係以
    搭建鐵厝及務農為主要業務，駕駛汽車為其附隨業務，屬從事駕駛業務之人，其
    因業務上之過失傷害人，核係犯刑法第二百八十四條第二項前段之業務過失傷害
    罪。被告於酒後呼氣之酒精濃度已達每公升零點七毫克之酒醉程度時仍駕車肇事
    致人受傷，應依道路交通管理處罰條例第八十六條第一項之規定加重其刑。
五、原審認被告罪證明確，予以論罪科刑，固非無見。惟被告駕駛汽車為其附隨業務
    ，屬從事駕駛業務之人，應成立業務過失傷害罪，已如前述，原審變更起訴法條
    ，論以普通過失傷害罪，尚有未洽。檢察官上訴意旨指摘原判決不當，為有理由
    ，應由本院將原判決撤銷改判。爰審酌被告酒後駕車，過失之程度較重，被害人
    所受之傷害非輕，犯後復飾詞諉過，且迄未與告訴人達成和解賠償損害，惟並無
    前科，此有其前科表可稽，素行良好，且已支付被害人部分之醫療費用等一切情
    狀，爰量處如主文第二項所示之刑，並諭知如易科罰金之折算標準。
六、被告行為後，刑法第一百八十五條之三服用酒類致不能安全駕駛動力交通工具而
    駕駛罪之條文，雖於八十八年四月二十一日經總統公布，並於同年月二十三日施
    行，惟被告行為時既無明文處罰，依罪刑法定主義之原則，自不能據以處罰，併
    予敘明。
據上論結，應依刑事訴訟法第三百六十九條第一項前段、第三百六十四條、第二百九
十九條第一項前段、道路交通管理處罰條例第八十六條第一項，刑法第二百八十四條
第二項前段、第四十一條，罰金罰鍰提高標準條例第一條前段、第二條，判決如主文
。
本案經檢察官沈紹嘉到庭執行職務。
中    華    民    國      九十      年       二       月     十三   日
                              臺灣高等法院高雄分院刑事第三庭
                                  審判長法官  莊秋桃
                                        法官  莊崑山
                                        法官  陳中和
右正本證明與原本無異。
不得上訴。
                                      書記官  梁美姿
中    華民    國      九十      年       二       月    十五    日
附錄：本判決論罪科刑法條：
刑法第二百八十四條第二項前段：
從事業務之人，因業務上之過失傷害人者，處一年以下有期徒刑、拘役或
一千元以下罰金。
                                                                   Ｊ


司法院資訊處製作；財團法人民間司法改革基金會備份。
